臺灣高等法院高雄分院刑事判決　　　　　九十一年度上訴字第三五五號
　　自　訴　人　乙○○
　　即上訴人　　　　　（
　　被　　　告　甲○○
右上訴人因被告偽造文書等案件，不服臺灣高雄地方法院九十年度自字第四七０號中
華民國九十一年一月三日第一審判決，提起上訴，本院判決如左：
      主      文
上訴駁回。
      理      由
一、自訴意旨略以：自訴人於民國八十六年五月間，就自訴人之刑事告訴案件，委任
    黃振銘及被告甲○○律師，並於同年五月十五日交付黃振銘律師酬金新臺幣（下
    同）四萬元。惟被告於該件訴訟過程中（臺灣高雄地方法院檢察署八十五年偵續
    字第二七三號、八十六年偵續字第四二號、八十七年議字第五七四號），顯未善
    盡職責，不依法撰寫再議狀，不出庭等，該刑事案件前後連續兩次不起訴，自訴
    人均得自撰再議狀等，被告顯有負原告之委託，延誤前揭案件，自訴人不得已曾
    於八十七年四月十五日，致電黃振銘律師事務所解除兩造委任關係，並請求退費
    ，同年月三十日，再至高雄郵局傳真予黃振銘均未見覆。另案被告黃振銘嗣後並
    擅自冒用自訴人之名代撰抄襲自訴人前之再議狀部分內容，及代遞臺灣高雄地方
    法院檢察署八十六年偵續一字第四二號再議狀，嗣經臺灣高等法院高雄分院檢察
    署駁回，顯有偽造文書之嫌，嚴重侵害自訴人之法益。自訴人並於八十八年十月
    二十一日聲請高雄市前金區公所調解委員會就本件調解，惟黃振銘等人均置之不
    理，致調解不成立。另自訴人於九十年九月十八日致被告存證信函五九三號附卷
    足資證明。基上，被告甲○○與黃振銘應負連帶責任，被告之為涉嫌觸犯刑法第
    三百四十二條背信罪、違反律師法第二十三條、第二十五條、第二十八條云云。
二、訊據被告甲○○矢口否認有前揭背信等犯行，辯稱：伊於八十六年上半年，在黃
    振銘律師事務所幫忙約半年，八十六年四月十八日伊在民進黨市黨部作法律服務
    時，自訴人找伊談過一次，當時伊建議自訴人去找黃律師，至自訴人與黃律師如
    何談伊不知情，伊並未接受自訴人委任上開刑事案件，亦未與自訴人談過有關該
    刑事案件，至自訴人是否委任黃振銘律師，雙方如何接洽，伊不清楚等語。查：
(一)、自訴人對於魏征一、顏素珠二人提出妨害自由等告訴之案件（即臺灣高雄地方法
    院檢察署八十五年偵續字第二七三號），自訴人委任律師為告訴代理人之事宜，
    係黃振銘律師與自訴人接洽，當時被告僅在黃振銘律師事務所幫忙而已，該案件
    之委任關係僅存於黃振銘律師與自訴人之間，且該案件亦未交由被告辦理等情，
    業據被告黃振銘於本院證述明確（見本院卷四十三、四十四頁），且自訴人於本
    院亦陳明該案件找黃振銘律師洽談時，被告是否在黃振銘律師事務所，伊不知情
    ，惟當時並未見到被告等語，又本院調閱臺灣高雄地方法院檢察署八十五年偵續
    字第二七三號自訴人對於魏征一、顏素珠二人提出妨害自由等告訴之偵查案件卷
    宗，該卷宗內除自訴人另案因誣告罪，經最高法院判處有期徒刑四月確定，自訴
    人向最高法院檢察長聲請非常上訴之聲請狀，其選任辯護人欄記載「黃振銘、甲
    ○○」二人外（見該卷第三二一），卷內並無自訴人委任黃振銘律師或被告為告
    訴代理人之之委任狀，且該妨害自由案件，亦無黃振銘律師或被告代為出庭之記
    錄，亦有該卷足考。則被告所辯：伊未受自訴人委任上開案件，對該案件不清楚
    等語，自屬可信。
(二)、自訴人雖提出民主進步黨高雄市黨部接案記錄單一份，其上記載：「八十五更一
    字第一五號案件（應係「八十五上更一字第五五號自訴人本身被訴誣告之案件）
    ，非常上訴」、「現應委任，八十五偵七四九四、八十五偵續二七三」、「帶卷
    給黃律師（指黃振銘）看」等語，接案人處並由被告簽名，有該記錄單一份附於
    原審卷第六頁足稽。惟該接案單係民主進步黨高雄市黨部之接案單，並非律師事
    務所之接案單或委任狀，該接案單應係民主進步黨高雄市黨部受理民眾陳情之接
    案記錄，屬民主進步黨高雄市黨部內部事務，應與黃振銘律師事務所是否接受本
    案之委任無涉。且自訴人於本院亦自陳去民主進步黨高雄市黨部找被告，被告叫
    伊去找黃律師，伊找黃振銘談，委任狀是他們小姐拿給伊簽的等語（見本院卷第
    二十九頁），參以證人黃振銘於本院證稱：「他（指自訴人）是八十六年四月十
    八日到民進黨市黨部去詢問法律，甲○○是我以前的同學，他是在我的事務所幫
    忙，接案記錄單是在市黨部寫的，他是因誣告案件要聲請非常上訴或再審，以逃
    避執行，後來他委任我的是非常上訴那件，委任後，他常來我們事務所，而且也
    以我們事務所為送達處所，他有付錢委任我們的案件，我們事務所都有作，八十
    五年偵續字第二七三案件他有說要委任，但沒付錢，所以沒正式委任，我們就不
    處理這個案件，他委任是誣告（即自訴人被判處有期徒刑四月確定之案件）的那
    個案件」等語觀之（見本院卷第四十三頁），足證該民主進步黨高雄市黨部接案
    記錄單，並非黃振銘律師或被告接受自訴人委任上開案件之憑據，自不足採為被
    告不利之證據。
(三)、至自訴人指稱：另案被告黃振銘擅自冒用自訴人之名代撰抄襲自訴人前之再議狀
    部分內容，及代遞臺灣高雄地方法院檢察署八十六年偵續一字第四二號再議狀，
    嗣經臺灣高等法院高雄分院檢察署駁回云云。惟該再議狀既係黃振銘冒用自訴人
    之名議所撰寫，即與被告無關，此部分亦難認被告偽造文書之犯行。
(四)、綜上所述，被告既未受委任，亦未處理自訴人上開刑事告訴案件，姑不論黃振銘
    律師是否接受自訴人委任上開刑事告訴案件，尚難論以被告背信罪責。又臺灣高
    雄地方法院檢察署八十六年偵續一字第四二號再議狀，並非被告所撰寫，且乏積
    極證據足證被告有偽造該再議狀之犯行，亦難論以被告偽造文書犯行。
(五)、自訴人認被告另違反律師法第二十三條、第二十五條、第二十八條之規定云云。
    惟律師法第二十三條規定：「律師接受事件之委託後，應忠實搜求證據，探究案
    情。」同法第二十五條規定：「律師如因懈怠或疏忽，致委託人受損害者，應負
    賠償之責。」同法第二十八條規定：「律師對於委託人、法院、檢察機關或司法
    警察機關，不得有矇蔽或欺誘行為。」，上開規定，均無處罰之刑責，僅違反第
    二十八條之規定，依同法第三十九條之規定應付懲戒。且被告既未受自訴人委任
    ，如前所述，亦與律師法上開規定無涉。
三、此外尚乏積極證據足證被告有背信、偽造文書犯行，自屬不能證明被告犯罪，原
    審因之諭知被告無罪，核無不合，自訴人上訴意旨猶執陳詞，指摘原判決諭知被
    告無罪不當，為無理由，應予駁回。
據上論斷，應依刑事訴訟法第三百六十八條，判決如主文。
中    華    民    國        九十一      年      五      月     十四     日
                              臺灣高等法院高雄分院刑事第六庭
                                  審判長法官  王憲義
                                        法官  范惠瑩
                                        法官  張意聰
右正本證明與原本無異。
如不服本判決應於收受本判決後十日內向本院提出上訴書狀，其未述上訴理由者，
並得於提起上訴後十日內向本院補提理由書狀（均須按他造當事人之人數附繕本)「
切勿逕送上級法院」。
                                      書記官  許信宗
中    華    民    國        九十一      年      五      月     十七     日
                                                                      Ｈ
